【裁判字號】    98,交聲,1037
【裁判日期】    990630
【裁判案由】    聲明異議
【裁判全文】
臺灣臺南地方法院交通事件裁定        98年度交聲字第1037號
移送機關    交通部公路總局嘉義區監理所新營監理站
異議人即
受處分人    甲○○
上列異議人即受處分人因違反道路交通管理處罰條例案件，對於
交通部公路總局嘉義區監理所新營監理站民國98年8 月21日所為
之裁決處分（處分案號：新監裁違字第裁73-M00000000號），聲
明異議，本院裁定如下：
    主  文
原處分關於罰鍰新臺幣陸仟元部分撤銷。
上開撤銷部分，甲○○不罰。
其餘異議駁回。
    理  由
一、原處分意旨略以：異議人即受處分人甲○○（下稱異議人）
    於民國98年8 月11日9 時20分許，騎乘車牌號碼N7Y-300 號
    重型機車，沿臺南縣六甲鄉○○路由南往北方向行駛，行經
    中正路474 號前時，不慎撞及行人顏蔡淑嬌，致顏蔡淑嬌受
    有左脛骨骨折之傷害後，未對其採取救護措施及依規定處置
    ，並通知警察機關處理而逃逸之違規行為，經臺南縣警察局
    麻豆分局六甲分駐所製單舉發，嗣經移送機關即交通部公路
    總局嘉義區監理所新營監理站依道路交通管理處罰條例第62
    條第3 項（原裁決書漏未記載）、第4 項前段、第67條第3
    項（原裁決書漏未記載）等規定，裁處異議人罰鍰新臺幣（
    下同）6,000 元，吊銷駕駛執照，1 年內禁考等處分。
二、本件聲明異議意旨略以：異議人騎乘機車不慎撞及顏蔡淑嬌
    後，並未立即離開現場，其訊問顏蔡淑嬌是否有事，顏蔡淑
    嬌並未回答，係路人稱顏蔡淑嬌已無大礙，叫其離去，伊並
    未肇事逃逸，因而為此聲明異議等語。
三、按汽車駕駛人駕駛汽車肇事致人受傷或死亡者，應即採取救
    護措施及依規定處置，並通知警察機關處理，不得任意移動
    肇事汽車及現場痕跡證據，違反者處3,000 元以上9,000 元
    以下罰鍰；前項駕駛人肇事致人受傷而逃逸者，吊銷其駕駛
    執照，1 年內不得考領駕駛執照，道路交通管理處罰條例處
    罰條例第62條第3 項、第4 項前段及第67條第3 項分別定有
    明文。又按發生道路交通事故，駕駛人或肇事人應先為下列
    處置：一、事故地點在車道或路肩者，應在適當距離處豎立
    車輛故障標誌或其他明顯警告設施，事故現場排除後應即撤
    除。二、有受傷者，應迅予救護，並儘速通知消防機關。三
    、發生火災者，應迅予撲救，防止災情擴大，並儘速通知消
    防機關。四、不得任意移動肇事車輛及現場痕跡證據。但無
    人傷亡且車輛尚能行駛，或有人受傷且當事人均同意移置車
    輛時，應先標繪車輛位置及現場痕跡證據後，將車輛移置不
    妨礙交通之處所。五、通知警察機關。但無人受傷或死亡且
    當事人當場自行和解者，不在此限。道路交通事故處理辦法
    第3 條定有明文。是汽車駕駛人，駕駛汽車肇事致人受傷或
    死亡者，即負有(1)應即採取救護措施及依規定處置。(2)通知
    警察機關處理。(3)不得任意移動肇事汽車及現場痕跡證據之
    義務，如該汽車駕駛人有違背上述任一義務者，即可處3,00
    0 元以上9,000 元以下罰鍰。
四、經查：
(一)異議人於98年8 月11日9 時20分許，騎乘車牌號碼N7Y-300
    號重型機車，沿臺南縣六甲鄉○○路由南往北方向行駛，行
    經中正路474 號前時，不慎撞及行人顏蔡淑嬌，致顏蔡淑嬌
    受有左脛骨骨折之傷害後，未對其採取救護措施及依規定處
    置，並通知警察機關處理而逃逸之違規行為，經臺南縣警察
    局警員製單舉發等情，有臺南縣警察局98年8 月11日南縣警
    交字第M00000000 號舉發違反道路交通管理事件通知單1 紙
    在卷可稽。
(二)其次，上開事實，業據異議人於其被訴公共危險罪一案（臺
    灣臺南地方法院99年度交訴字第44號）審理時坦認其確有肇
    事逃逸之犯行，核與證人顏蔡淑嬌於該案警詢及審理時證述
    在卷，並有道路交通事故現場圖、道路交通事故調查報告表
     (一) 、( 二) 各1 份、泰和診所出具之診斷證明書1 紙、
    道路交通事故現場蒐證照片暨車損照片10幀附於該案警卷可
    稽，復經本院依職權調閱上開偵查全卷核閱屬實，堪認上情
    屬實。從而，異議人辯稱其無肇事逃逸云云，顯非可採。
(三)惟按95年2 月5 日生效之行政罰法第26條第1 項規定：一行
    為同時觸犯刑事法律及違反行政法上義務規定者，依刑事法
    律處罰之。但其行為應處以其他種類行政罰或得沒入之物而
    未經法院宣告沒收者，亦得裁處之。究其立法目的，一行為
    同時觸犯刑事法律及違反行政法上義務規定時，由於刑罰與
    行政罰同屬對不法行為之制裁，而刑罰之懲罰作用較強，故
    依刑事法律處罰，即足資警惕時，實無一事二罰再處行政罰
    之必要，且刑事法律處罰，由法院依法定程序為之，較符合
    正當法律秩序，應予優先適用，但罰鍰以外之沒入或其他種
    類行政罰，因兼具維護公共秩序之作用，為達行政目的，行
    政機關仍得併予裁處。
(四)查原處分機關固以異議人駕駛汽車肇事致人受傷而逃逸之違
    規行為，於98年8 月21日裁處異議人罰鍰6,000 元，並吊銷
    駕駛執照，1 年內禁考，然異議人因同一行為涉犯刑法第18
    5 條之4 之肇事逃逸罪嫌，經本院於99年6 月25日以99年度
    交簡字第1316號刑事簡易判決判處有期徒刑6 月，如易科罰
    金，以1,000 元折算1 日，緩刑3 年確定等情，有本院99年
    度交簡字第1316號刑事簡易判決書1 份附卷足憑。是異議人
    既因同一肇事致人受傷而逃逸之行為，遭刑事判決判處罪刑
    確定，已產生實質刑罰效果，原處分機關就異議人上開違規
    行為予以裁罰時，即應遵循前引行政罰法第26條第1 項前段
    規定揭示之一事不二罰原則，不得再行裁處異議人罰鍰甚明
    。至異議人雖經本院以上開刑事判決同時宣告緩刑3 年，惟
    此僅屬法院判處罪刑後，考量異議人未曾因故意犯罪受有期
    徒刑以上刑之宣告，經科刑之教訓，已足資警惕，信無再犯
    虞，認其所受宣告之刑，以暫不執行為適當，而給予其自新
    之機會，無礙於異議人已受刑事處罰之認定，原處分機關仍
    不得再就同一行為對異議人裁處罰鍰。
五、綜上所述，異議人於前揭時、地，騎乘上開重型機車，與被
    害人顏蔡淑嬌發生交通事故致其受傷後，確有未即採取救護
    措施及依規定處置，並通知警察機關處理，任意移動肇事汽
    車及現場痕跡證據之行為，嗣並駕車逕行逃逸等違規行為，
    足堪認定。故而，異議人執詞提出異議，雖無理由，惟異議
    人既已因同一行為經本院判處罪刑確定，移送機關再對其裁
    處罰鍰6,000 元部分，有違行政罰法第26條第2 項之「一事
    不二罰」之規定，即難認為允當，自應由本院將原處分所處
    罰鍰部分予以撤銷，並就此部分為異議人不罰之諭知，以資
    適法。至於原處分對異議人為吊銷異議人駕駛執照，1 年內
    禁考之處分部分，係罰鍰以外對於預防再犯之行政罰，乃為
    維護道路交通用路權人之生命、身體之安全法益，加強救護
    ，減少被害人之死傷，促使駕駛人於肇事後，能對被害人即
    時救護，依行政罰法第26條第1 項但書之規定，得裁處之，
    是移送機關此部分之裁決，於法並無違誤，從而，此部分之
    異議並無理由，應予駁回。
六、據上論斷，依道路交通管理處罰條例第87條第2 項、道路交
    通案件處理辦法第19條、第20條前段，裁定如主文。
中    華    民    國    99    年    6     月    30    日
                        交通法庭  法  官  鄭燕璘
以上正本證明與原本無異。
如不服本裁定應於送達後5日內向本院提出抗告狀（應附繕本）
。
                                  書記官  蔡明峰
中    華    民    國    99    年    6     月    30    日

司法院資訊處製作；財團法人民間司法改革基金會備份。
